臺灣高等法院刑事裁定
110年度毒抗字第1572號
抗  告  人
即  被  告  VONGCHAIYA SANGWAN（中文姓名：桑旺，泰國籍）




上列抗告人即被告因違反毒品危害防制條例案件，不服臺灣桃園
地方法院109年度毒聲字第123號，中華民國109年4月29日裁定（
聲請案號：臺灣桃園地方檢察署109年度聲觀字第68號、109年度
毒偵字第980號）提起抗告，本院裁定如下：
    主  文
抗告駁回。 
    理  由
一、聲請意旨略以：被告甲○○○○○○○         基於施用第二級毒
    品甲基安非他命之犯意，於民國109年2月6日凌晨0時50分許
    為警採尿時回溯120小時內某時，在臺灣地區不詳地點，以
    不詳方式施用第二級毒品甲基安非他命1次。嗣於109年2月6
    日凌晨0時15分許，在桃園市中壢區中山路與元化路口為警
    查獲。訊據被告矢口否認有何施用第二級毒品之犯行，然被
    告尿液經送檢驗後確呈安非他命、甲基安非他命陽性反應，
    是本件被告施用毒品犯行堪以認定。爰依毒品危害防制條例
    第20條第1項及觀察勒戒處分執行條例第3條第1項規定，聲
    請裁定將被告送勒戒處所觀察、勒戒等語。
二、原裁定意旨略以：訊據被告於偵查中矢口否認有何施用第二
    級毒品甲基安非他命之犯行，辯稱：伊沒有施用安非他命云
    云。惟查：
  ㈠被告經警採集之尿液，經送往台灣檢驗科技股份有限公司濫
    用藥物實驗室，先以酵素免疫分析法（EIA ）初步檢驗，檢
    出有安非他命類代謝物陽性反應，再以極精密之氣相層析質
    譜儀法（GC/MS ）確認，被告之尿液確呈安非他命類（安非
    他命、甲基安非他命）陽性反應乙情，有該公司109 年2 月
    19日之濫用藥物檢驗報告（檢體編號：109 偵-0124 號）、
    桃園市政府警察局被採尿人尿液暨毒品真實姓名與編號對照
    表（尿液編號：109 偵-0124 號）各1 份在卷可查。又氣相
    層析質譜儀分析法，係以氣相層析儀先將物質氣化後，再經
    分析管分離，由於各種物質之沸點及對管柱之吸附力不同，
    在經過檢測器測定後，表現出不同之滯留時間，以滯留時間
    來判斷係何種物質；再利用質譜儀為檢測器，將物質撞擊成
    碎片，記錄其質譜圖。因每個化合物之鍵結能力不同，故不
    同之物質會有其特定之質譜圖，因此在物質之判斷上有如指
    紋之鑑定，在理論上，扣除人為之因素，其精確度已接近百
    分之百。且依據濫用藥物尿液檢驗作業準則第18條規定，甲
    基安非他命之確認檢驗結果，其數值在閾值500ng/mL以上，
    且其代謝物安非他命之濃度在100ng/mL以上，應判定為陽性
    。本案被告尿液經依氣相層析質譜儀分析法檢出之甲基安非
    他命、安非他命濃度分別為62103ng/mL、1561ng/mL ，均高
    出上開閾值甚多，足以認定被告尿液確有甲基安非他命及安
    非他命陽性反應。
  ㈡另按甲基安非他命經施用進入人體後，經人體代謝作用，約
    百分之70於24小時內自尿中排出，約百分之90於96小時內自
    尿中排出，最長可能不會超過4 日，此有行政院衛生署藥物
    食品檢驗局81年9 月8 日81藥檢壹字第8114885 號函、81年
    2 月8 日81藥檢壹字第001156號函可按。且以氣相層析質譜
    分析法作藥物及其代謝產物之定性及定量分析檢驗者，幾乎
    不會有偽陽性反應產生，亦即如尿液中未含有煙毒之反應者
    ，即不可能產生因藥物所引起之偽陽性反應；另施用甲基安
    非他命之代謝最先是去N-甲基（N-demethylation ）形成安
    非他命，而施用甲基安非他命後，在正常尿液PH值情況下，
    24小時內，有43％服用劑量以甲基安非他命原態排出；又施
    用安非他命後，其尿液不致檢出甲基安非他命陽性反應，而
    施用甲基安非他命後，其尿液可檢出甲基安非他命和其代謝
    物安非他命成分，此有行政院衛生署管制藥品管理局93年11
    月2 日管檢字第0930010499號函可按，此為毒品檢驗學之常
    規，亦為原審辦理相關違反毒品危害防制條例案件所知悉，
    是以上開檢驗結果當足以認定為真實而堪予採信。
  ㈢基上所述，被告所辯，顯為畏罪卸責之詞，並不可採，是被
    告施用第二級毒品甲基安非他命之事實可堪認定。又被告先
    前並無經法院裁定令入勒戒或戒治處所施以觀察勒戒或強制
    戒治之情事，有本院被告全國前案紀錄表附卷可稽。從而，
    本件聲請人之聲請，為有理由，應予准許等語。
三、抗告意旨略以：被告為警查獲，究因在路口有何違法或違反
    社會秩序之情事，被告為警查獲時依據被告違反何種法律採
    尿，既無確切施用安非他命的具體證據，卻以採尿方式送檢
    驗後認定被告尿液有甲基安非他命及安非他命陽性反應，採
    尿過程顯非適法，請撤銷原裁定云云。
四、按犯毒品危害防制條例第10條之罪者，檢察官應聲請法院裁
    定，或少年法院（地方法院少年法庭）應先裁定，令被告或
    少年入勒戒處所觀察、勒戒，其期間不得逾2月，毒品危害
    防制條例第20條第1項定有明文。
五、經查：
  ㈠抗告人即被告甲○○○○ ○○○         （中文姓名：桑旺，泰國
    籍，下稱「被告」）偵查中供稱沒有施用過安非他命云云（
    見毒偵字第980號卷第32頁反面）。惟查：
  ⒈被告為警查獲所採集之尿液，經以酵素免疫分析法（EIA）進
    行初步檢驗，並以氣相層析質譜儀法（GC/MS）進行確認檢
    驗之結果，分別確呈安非他命類陽性及安非他命、甲基安非
    他命陽性反應，有臺灣檢驗科技股份有限公司109 年2 月
    19日濫用藥物檢驗報告（檢體編號：109 偵-0124 號）、桃
    園市政府警察局被採尿人尿液暨毒品真實姓名與編號對照表
　　（尿液編號：109偵-0124號）附卷可稽（見毒偵字第980號
    卷第20、44頁）。
　⒉又尿液初步檢驗採用之免疫學分析法，可能對結構類似成分
    產生反應，故初步檢驗呈陽性反應者，需採用另種不同分析
    原理之檢驗方法進行確認。行政院衛生署管制藥品管理局曾
    針對全國各衛生局判定為陽性之尿液檢體，抽樣以氣相層析
    質譜儀分析法進行確認，均未發現有偽陽性之誤判情形，業
    經行政院衛生署管制藥品管理局以管檢字第0920004713號函
    函示明確，再依Clarke's IsolationIdentificationof Dru
    gs第二版記載，一般於尿液中可檢出之最大時限，甲基安非
    他命1-5天，亦據行政院衛生署管制藥品管理局以管檢字第0
    920005609號函函釋明確。綜上，堪認被告於109 年2 月6 
    日凌晨0 時50分許為警採尿時回溯120 小時內某時，有施用
    第二級毒品甲基安非他命之犯行。
　⒊被告先前並無經法院裁定令入勒戒或戒治處所施以觀察勒 戒
    或強制戒治之情事，有本院被告全國前案紀錄表附卷可考
　　（見本院卷第15至16頁），則依前揭規定，應令被告入勒戒
    處所觀察、勒戒，原審詳查後依檢察官聲請裁定被告應送勒
    戒處所觀察、勒戒，於法自無不合。
  ㈡被告雖執前詞提起抗告。惟查：
  ⒈被告於109年2 月6 日凌晨0 時15分許，在桃園市中壢區中山
    路與元化路口，因喝酒醉走在路中間，掉在地上的煙盒內就
    掉出1包安非他命，被員警目擊，而經逮捕並接受刑事訴訟
    法第130條規定之附帶搜索，有109年2月6日警詢筆錄、桃園
    市政府警察局保安警察大隊搜索扣押筆錄、桃園市政府警察
    局保安警察大隊查獲施用（持有）毒品案件經過情形紀錄表
    在卷可按（見毒偵字第980號卷第9、14至17、25頁）。則本
    件已有相當理由足認被告有施用第二級毒品之行為，且毒品
    存在體內時間相當有限，尿液又係施用毒品之重要證據，如
    未及時採取，證據即有滅失之虞，從而，依卷內相關證據資
    料判斷，司法警察自得依刑事訴訟法第205條之2之規定予以
    強制採尿，參以被告肯認本件尿液係本人親自排放並注入尿
    瓶後，再當被告面前封瓶捺印，以及被告經檢察官訊問對警
    方的強制處分及採尿過程有無意見，明白表示：沒有，尿液
    是我親自排放的，有前揭警詢筆錄及同日檢察官訊問筆錄在
    卷可考（見偵字第980號卷第10、32頁反面）。是抗告意旨
    質疑被告為警查獲究因在路口有何違法或違反社會秩序之情
    事，被告為警查獲時依據被告違反何種法律採尿，採尿過程
    顯非適法云云，並非可採。
　⒉又被告因本件施用毒品犯行經原審裁定命入勒戒處所觀察、
    勒戒後，曾於109年6月24日表示對該日執行觀察勒戒無意見
    ，且被告業於109年7月29日因無繼續施用毒品傾向出所，有
    該日檢察事務官詢問筆錄及本院被告前案紀錄表附卷可憑（
    見偵字第980號卷第55頁反面、本院卷第15頁），輔以本院
    於110年11月12日收受本件抗告相關卷證，有本院收文章戳
    內印文日期可參（見本院卷第3頁），附此敘明。
六、綜合上情相互酌參，原審以被告有施用第二級毒品甲基安非
    他命之犯行，事證明確，依毒品危害防制條例第20條第1項
    及觀察勒戒處分執行條例第3條第1項規定，裁定將被告應送
    勒戒處所觀察、勒戒，經核其認事用法，並無違誤，被告仍
    執前詞，提起本件抗告，並無理由，應予駁回。
據上論斷，應依刑事訴訟法第412條，裁定如主文。
中　　華　　民　　國　　110 　年　　11　　月　　17　　日
　　　　　　      刑事第七庭  審判長法　官  孫惠琳
　　　　　　　　　　　　　　　　　  法　官  王惟琪
　　　　　　　　　　　　　　　　　  法　官  連雅婷
以上正本證明與原本無異。
不得再抗告。
                                    書記官  潘文賢
中　　華　　民　　國　　110 　年　　11　　月　　17　　日